【裁判字號】    97,易,5034
【裁判日期】    980227
【裁判案由】    詐欺
【裁判全文】
臺灣臺中地方法院刑事判決              97年度易字第5034號
公  訴  人  臺灣臺中地方法院檢察署檢察官
被      告  乙○○
上列被告因詐欺等案件，經檢察官提起公訴（97年度偵字第2537
72號），被告於本院行準備程序時就被訴事實為有罪之陳述，本
院合議庭裁定由受命法官獨任行簡式審判程序，判決如下：
    主    文
林紋娟共同行使偽造私文書，處有期徒刑陸月，如易科罰金，以
新臺幣壹仟元折算壹日；扣案之「丙○○」臺灣土地銀行平鎮分
行存摺壹本、偽造之「丙○○」印章壹顆及未扣案之臺灣土地銀
行存摺類取款憑條簽蓋原留印鑑欄上偽造「丙○○」之印文壹枚
，均沒收。
    犯罪事實
一、林紋娟明知真實姓名、年籍均不詳綽號「阿祥」自稱本名為
    「簡明哲」之成年男子，邀約其擔任領款工作並給予報酬，
    係要求其至金融機構領取詐騙所得之贓款，竟因失業經濟困
    窘，在「簡明哲」之邀約下，同意以抽取領款金額3%之報酬
    ，充任俗稱「車手」之方式賺取費用，而與「簡明哲」及所
    屬詐欺集團成年成員共同基於行使偽造私文書、意圖為自己
    不法所有之犯意聯絡，於民國97年10月29日（起訴書誤繕為
    96年10月29日）中午12時30分許，與「簡明哲」相約在臺中
    市○○路大都會網咖會面後，「簡明哲」即駕駛車牌號碼不
    詳之車輛搭載搭載林紋娟，並在車上交付該詐騙集團成員持
    偽造之證件申辦之「丙○○」臺灣土地銀行平鎮分行帳號00
    0000000000號帳戶存摺1本及偽刻之「丙○○」印章1顆予林
    紋娟，供作領取被害人匯入款項之用。嗣「簡明哲」所屬詐
    欺集團成年成員於同日12時30分許左右，佯裝臺灣高雄地方
    法院檢察署檢察署檢察官身分，撥打電話予丁○○，偽稱：
    丁○○之金融帳戶為詐欺集團之人頭帳戶，需將帳戶內金錢
    匯至指定檢察官帳戶，以釐清事實云云，致丁○○陷於錯誤
    ，依指示於同日上午12時45分許（起訴書誤繕為12時許），
    在臺北縣蘆洲市臺灣土地銀行蘆洲分行，匯款新臺幣（下同
    ）39萬元至上開「丙○○」名下之臺灣土地銀行平鎮分行帳
    戶內，該詐欺集團詐取得手後，隨即通知「簡明哲」於同日
    中午1時30分許，搭載林紋娟前往臺中市○區○○路4段232
    號之臺灣土地銀行北屯分行，指示林紋娟持上開「丙○○」
    臺灣土地銀行平鎮分行帳戶存摺1本及偽刻之「丙○○」印
    章1顆，以臨櫃提領之方式領取39萬1千元。林紋娟在未經丙
    ○○之同意或授權之情形下，旋即臺灣土地銀行存摺類取款
    憑條上填載金額39萬1千元後，連同偽造之「丙○○」印章
    交付予銀行職員，利用該不知情之銀行職員在取款憑條簽蓋
    原留印鑑欄上蓋印偽造之「丙○○」印文1枚，偽造上開取
    款憑條完畢後，用以向銀行職員提領現金39萬1千元而行使
    之，足以生損害於丙○○及上開銀行帳戶管理之正確性。嗣
    該銀行職員發覺該帳戶為警示帳戶，乃報警處理而當場查獲
    林紋娟，並扣得冒名申辦之「丙○○」臺灣土地銀行平鎮分
    行帳戶存摺1本、偽刻之「丙○○」印章1顆。
二、案經丁○○訴由及臺中市警察局第二分局報請臺灣臺中地方
    法院檢察署檢察官偵查起訴。
    理    由
一、按除被告所犯為死刑、無期徒刑、最輕本刑為3 年以上有期
    徒刑之罪或高等法院管轄第一審案件者外，於第一次審判期
    日前之準備程序進行中，被告先就被訴事實為有罪之陳述時
    ，審判長得告知被告簡式審判程序之旨，並聽取當事人、代
    理人、辯護人及輔佐人之意見後，裁定進行簡式審判程序，
    刑事訴訟法第273 條之1 第1 項定有明文。本件被告林紋娟
    所犯係死刑、無期徒刑、最輕本刑為3 年以上有期徒刑以外
    之罪，其於準備程序中就被訴事實為有罪之陳述，經法官告
    知簡式審判程序之旨，並聽取公訴人、被告之意見後，本院
    爰依首揭規定，合議裁定由受命法官獨任進行簡式審判程序
    ，合先敘明。
二、上開犯罪事實，業據被告林紋娟於偵查及本院審理中坦承不
    諱，核與證人即被害人丁○○、丙○○及臺灣土地銀行平鎮
    分行職員曾佳玲於警、偵訊中及臺灣土地銀行北屯分行副理
    簡崑顯於警詢中之證述（見警卷第6 至14頁、偵查卷第36至
    40頁）相符，並有臺灣土地銀行存摺類存款憑條影本存摺類
    取款憑條影本、臺北縣政府警察局蘆洲分局三民派出所受理
    詐騙帳戶通報警示簡便格式表、刑事案件報案、受理刑事案
    件報案三聯單各1 紙、臺灣土地銀行平鎮分行檢送之冒用丙
    ○○名義申辦之開戶登錄資料及客戶往來明細資料、偽造之
    臺灣土地銀行存摺類取款憑條各1 份在卷可憑（見警卷第26
    、29至31頁、偵查卷第42、43、88頁）。此外，復有「丙○
    ○」之臺灣土地銀行平鎮分行帳號000000000000帳戶存摺1
    本、偽刻「丙○○」印章1 顆等物扣案可資佐證，足認被告
    上開不利於己之自白與事實相符。是本案事證明確，被告犯
    行洵堪認定。
三、按正犯、從犯之區別，係以其主觀之犯意及客觀之犯行為標
    準，凡以自己犯罪之意思而參與犯罪，無論其所參與者是否
    犯罪構成要件之行為，皆為正犯，其以幫助他人犯罪之意思
    而參與犯罪，其所參與者，苟係犯罪構成要件之行為，亦為
    正犯，必以幫助他人犯罪之意思而參與犯罪，其所參與者又
    為犯罪構成要件以外之行為，始為從犯，最高法院著有85年
    臺上字第510 號、25年上字第2253號判例可資參照。而電話
    詐騙此一新近社會犯罪型態，自刊登廣告、收購人頭帳戶、
    撥打電話實施詐騙、指定被害人匯款帳戶、自人頭帳戶提領
    款項、取贓分贓等階段，乃係需由多人縝密分工方能完成之
    集團性犯罪，被告擔任「車手」負責提領詐騙之款項，自應
    論以正犯。又按銀行為便利存款人取款而印好任人索取填寫
    之取款憑條，非可流通市面得以自由轉讓，係屬私文書之一
    種，亦有最高法院49年臺上字第1409號判例參照。是本件詐
    騙集團成員詐騙被害人丁○○將39萬元匯款至「丙○○」上
    開臺灣土地平鎮分行銀行帳戶內，而「丙○○」上開臺灣土
    地銀行平鎮分行帳戶存摺、印章復為被告、「簡明哲」所屬
    詐欺集團持有中，則該款項業已置於該詐欺集團實力支配之
    下，則「簡明哲」指示被告持偽造印章、冒名申辦之存存摺
    ，並以該偽造之印章，在取款憑條簽蓋原留印鑑欄處蓋上偽
    造之印文1 枚，偽造上開取款條完畢後，持向銀行職員提領
    現金39萬1 千元而行使之，核被告所為，係犯刑法第339 條
    條第1 項詐欺取財罪、第216 條、第210 條之行使偽造私文
    書罪。再被告利用不知情之銀行職員在上開取款憑條上蓋印
    偽造之「丙○○」印文，偽造取款憑條之行為，為間接正犯
    。被告偽造印文於取款條之行為，係屬偽造私文書之階段行
    為，又偽造私文書之低度行為，應為行使之高度行為所吸收
    ，均不另論罪。再者，共同正犯之意思聯絡，原不以數人間
    直接發生者為限，即有間接之聯絡者，亦包括在內，如甲分
    別邀約乙、丙犯罪，雖乙、丙間彼此並無直接之聯絡，亦無
    礙於其為共同正犯之成立，最高法院著有77年度臺上字第21
    35號判例可參。故而被告與「簡明哲」、其他詐欺集團成年
    成員間，就本件詐欺取財及行使偽造私文書之犯行，有犯意
    之聯絡及行為之分擔，均為共同正犯。復按基於一個犯罪決
    意，實施數犯罪構成要件之行為，彼此實施行為完全、大部
    分或局部同一，得評價為一個犯罪行為，論以想像競合犯（
    參見司法院編印新修正刑法論文集第346 頁張淳淙所著「從
    刑法修正論行為之罪數一文」）。而被告上開所為，既係基
    於詐取被害人丁○○所有金錢之單一行為之犯罪意思，在進
    行詐騙過程中，於密接之時間，以行使偽造私文書為方法，
    以遂行向被害人丁○○詐取金錢之目的，是以被告所犯行使
    偽造私文書罪、詐欺取財罪等罪間，應認係一行為侵害數罪
    名，為想像競合犯，應依刑法第55條之規定，從一重論以刑
    法第216 條、第210 條之行使偽造私文書罪處斷。
四、爰審酌被告擔任該詐騙集團提領所得贓款之車手工作，助長
    行騙之風，妨礙對於詐欺犯罪集團其餘成員之追查，加深犯
    罪之猖獗，並造成被害人損失，惡性非淺，然慮及被告犯後
    坦認罪行，尚有悔意，且參與本案犯行時間只有1 次，及其
    甫年滿19歲，思慮未臻成熟，因失業經濟拮据始鋌而走險，
    且非擔任直接撥打電話向被害人詐財之關鍵地位等一竊情狀
    ，認檢察官求處有期徒刑8 月，尚屬過重，爰量處被告如主
    文所示之刑，並衡以被告之智識、能力及家庭狀況等情（此
    見警卷調查筆錄受詢問人欄即明），諭知以1, 000元折算1
    日之易科罰金折算標準，以示儆懲。末按沒收為從刑之一種
    ，應隨主刑宣告。又共同正犯因相互間利用他方之行為，以
    遂行其犯意之實現，本於責任共同之原則，共同正犯應對所
    參與犯罪之全部事實負責，有關從刑之沒收部分，雖他共同
    正犯所得之物，亦應於其本身所處主刑之後，併為沒收之諭
    知（最高法院92年度臺上字第7050號判決意旨參照）。扣案
    之上開「丙○○」臺灣土地銀行平鎮分行存摺1 本（帳號00
    0000000000號），係該詐欺集團某成年成員冒名申辦，即屬
    該詐欺集團某成年成員所有，且為被告用以提領詐欺所得款
    項使用，揆諸前揭最高法院判決意旨，上開扣案存摺1 本既
    屬本案共犯所有，且為供本案犯罪所用之物，自應依刑法第
    38條第1 項第2 款之規定沒收之；扣案偽造之「丙○○」印
    章1 顆及在臺灣土地銀行存摺類取款憑條簽蓋原留印鑑欄上
    偽造之「丙○○」印文1 枚，不問屬於犯人與否，均應依刑
    法第219 條規定沒收。另被告填寫之臺灣土地銀行取款條，
    原為該銀行所有之物，爰不予沒收，併此敘明。
據上論斷，應依刑事訴訟法第273 條之1 、第299 條第1 項前段
，刑法第28條、第216 條、第210 條、第339 條第1 項、第41條
第1 項前段、第55條、第38條第1 項第2 款、第219 條，刑法施
行法第1 條之1 第1 項前段、第2 項，判決如主文。
本案經檢察官甲○○到庭執行職務。
中    華    民    國    98    年    2     月    27    日
                  刑事第十四庭  法  官  廖純卿
以上正本證明與原本無異。
如不服本判決應於收受送達後10日內向本院提出上訴書狀，並應
敘述具體理由；其未敘述上訴理由者，應於上訴期間屆滿後20日
內向本院補提理由書（均須按他造當事人之人數附繕本）「切勿
逕送上級法院」。
                                書記官  童秉三
中    華    民    國    98    年    2     月    27    日
附錄論罪科刑法條
中華民國刑法第210條
（偽造變造私文書罪）
偽造、變造私文書，足以生損害於公眾或他人者，處 5 年以下有
期徒刑。
中華民國刑法第216條
（行使偽造變造或登載不實之文書罪）
行使第 210 條至第 215 條之文書者，依偽造、變造文書或登載
不實事項或使登載不實事項之規定處斷。
中華民國刑法第339條
（普通詐欺罪）
意圖為自己或第三人不法之所有，以詐術使人將本人或第三人之
物交付者，處5年以下有期徒刑、拘役或科或併科1千元以下罰金
。
以前項方法得財產上不法之利益或使第三人得之者，亦同。
前二項之未遂犯罰之。


司法院資訊處製作；財團法人民間司法改革基金會備份。
